【裁判字號】    97,交聲,252
【裁判日期】    970715
【裁判案由】    違反道路交通管理處罰條例聲明異議
【裁判全文】
臺灣士林地方法院交通事件裁定        97年度交聲字第252 號
原處分機關  臺北市交通事件裁決所
異  議  人
即受處分人  甲○○
上列異議人即受處分人因違反道路交通管理處罰條例案件，對於
臺北市交通事件裁決所民國97年1 月31日北市裁二字第裁22-AD0
000000號裁決聲明異議（原舉發案號：臺北市政府警察局舉發違
反道路交通管理事件通知單北市警交大字第AD0000000 號），本
院裁定如下：
    主  文
原處分撤銷。
甲○○不罰。
    理  由
一、按道路交通標誌、標線、號誌設置規則第206 條第5 款第1
    目規定：車輛面對圓形紅燈之行車管制號誌，表示禁止通行
    ，不得超越停止線或進入路口。復按汽車駕駛人，行經有燈
    光號誌管制之交岔路口闖紅燈者，處新臺幣（下同）1,800
    元以上5,400 元以下罰鍰；汽車駕駛人，違反前開規定者，
    除依原條款處罰鍰外，並記違規點數3 點，道路交通管理處
    罰條例第53條第1 項、第63條第1 項第3 款分別規定甚明。
二、原處分意旨略以：異議人即受處分人甲○○於民國96年10月
    6 日下午2 時40分許，駕駛車牌號碼4185-MQ 號自小客車，
    行經臺北市北投區○○○路與明德路交岔路口處，因闖紅燈
    違規，經設於路口之固定式照相機自動感應拍照，經員警製
    單逕行舉發，依道路交通管理處罰條例第53條第1 項規定，
    處罰鍰2,700 元。
三、異議意旨略以：96年10月6 日該日係柯羅莎強烈颱風來襲，
    氣象局於96年10月5 日即發布強烈颱風警報，伊於96年10月
    6 日上午至公司加班於下午返家，返家途經文林北路石牌派
    出所前至明德路路口區○○路樹嚴重倒塌，伊只能以低速繞
    行障礙物前行，伊車至明德路口適遇紅燈，伊有煞車等待紅
    燈，但該日該時刻風強雨大，左側有一整排路樹，上方有燈
    號設施等物，正處於強烈陣風搖晃中，為免人車生命財產安
    全，伊選擇向前滑行2 公尺至無危險處等候號誌，因而遭拍
    照逕行舉發違規，據此聲明異議等語。
四、經查：
  (一)異議人即受處分人甲○○於96年10月6 日下午2 時40分許，
    駕駛車牌號碼4185-MQ 號自小客車，行經臺北市北投區○○
    ○路與明德路交岔路口處闖紅燈之事實，業據異議人自承在
    卷，並有臺北市政府警察局北市警交大字第AD0000000 號舉
    發違反道路交通管理事件通知單影本1 紙及舉發彩色照片2
    張附卷可稽，此部分事實洵堪認定。
  (二)按人民違反法律上之義務而應受行政罰之行為，法律無特別
    規定時，雖不以出於故意為必要，仍須以過失為其責任條件
    ，司法院大法官會議釋字第275 號解釋意旨可資參照。次按
    行政罰法第13條規定，因避免自己或他人生命、身體、自由
    、名譽或財產之緊急危難而出於不得已之行為，不予處罰。
  (三)查異議人違規之時間為96年10月6 日下午2 時40分許，該日
    適逢強烈颱風柯羅莎來襲，該颱風侵臺時間為96年10月6 日
    ，陸上颱風警報發布時間為96年10月5 日上午5 時30分、警
    報解除時間為96年10月7 日晚上8 時30分、等級為強烈颱風
    、近中心每秒最大風速為51公尺，此有本院依職權查詢之中
    央氣象局颱風警報發布概況表1 紙在卷足憑，異議人主張以
    該日強烈颱風來襲，風強雨大等語，確屬實情。又查，異議
    人設籍於臺北市○○區○○路150 巷28號5 樓住處，異議人
    若欲返家，確需行經系爭路口左轉明德路，該路口左轉車道
    僅設於最左側車道，異議人若依循規定左轉，僅能行駛於最
    左側車道，惟查依異議人所提晴天時日所攝照片顯示，系爭
    路段道路兩旁路樹高聳，異議人左轉路口，有1 排號誌燈廂
    ，若於風強雨大之際位處於路樹或燈廂旁邊下方，確有發生
    路樹或燈廂斷裂飛濺，造成異議人生命、身體或財產致生危
    險或受損之虞。復查依卷附之舉發照片顯示，該時段照相機
    螢幕滿佈水痕、路樹樹枝受強風吹拂飄揚彎曲，天色晦暗不
    清、能見度不佳，可證該時段風強雨大之事實核屬實情；再
    查異議人於接近路口之際，車行於第1 車道與第2 車道中間
    ，酌情異議人諒係為閃避危險，故未敢行駛於最左側左轉車
    道，又異議人係以時速16公里之低速穿越系爭路口，可證異
    議人所述伊以低速繞行障礙物前行，於左轉之際因發現路旁
    樹倒、燈廂受強風吹拂搖晃，出於急迫之緊急危難因而向前
    滑行至較無危險之前方空曠處以避免危險，衡情當可採信，
    是以，本件異議人所處情狀，符合緊急避難之要件。
五、此外，復查無其他積極證據足資認定異議人有裁決書所載之
    違規事實，原處分機關未加詳查，遽引道路交通管理處罰條
    例第53條第1 項規定，處2,700 元罰鍰，實有未洽，本件異
    議為有理由，應撤銷原處分，另諭知異議人不罰。
據上論斷，應依道路交通案件處理辦法第20條，裁定如主文。
中    華    民    國    97    年    7     月    15    日
                  交通法庭法  官    黃潔茹
以上正本證明與原本無異。
如不服本裁定應於送達後5 日內向本院提出抗告狀。
                          書記官    柳瑞宗
中    華    民    國    97    年    7     月    15    日


司法院資訊處製作；財團法人民間司法改革基金會備份。
